【裁判字號】    95,訴,1978
【裁判日期】    951120
【裁判案由】    偽造文書等
【裁判全文】
臺灣板橋地方法院刑事判決              95年度訴字第1978號
公  訴  人  臺灣板橋地方法院檢察署檢察官
被      告  戊○○
            庚○○
上二人共同
指定辯護人  本院公設辯護人  甲○○
上列被告等因偽造文書等案件，經檢察官提起公訴（95年度偵緝
字第933 號、95年度偵字第13674 號），本院判決如下：
    主  文
戊○○成年人與未滿十八歲之人共同意圖供行使之用，而偽造有
價證券，處有期徒刑年月，如附表所示之偽造署押及印文均
沒收。
庚○○共同意圖供行使之用，而偽造有價證券，處有期徒刑壹年
拾月，緩刑伍年，如附表所示之偽造署押及印文均沒收。
    事  實
一、戊○○係民國○○年○○月○ 日生，為成年人，其與綽號「三哥
    」之真實姓名年籍不詳之成年男子，於91年11月某日起至92
    年1 月中旬之期間，共同籌畫以變造之國民身分證申辦電話
    號碼及銀行帳戶，並以該人頭電話及帳戶供詐購車輛所用之
    計劃，綽號「三哥」之成年男子遂推由戊○○尋得甫滿19歲
    之庚○○（73年6 月5 日生）及當時未滿18歲之少年王ＯＯ
    （74年7 月29日生，經本院少年法庭裁定移送臺灣花蓮地方
    法院少年法庭調查審理中，下稱王姓少年）等二人同意擔任
    人頭而參與前開計劃，其四人遂共同意圖為自己不法所有，
    基於變造特種文書、偽造私文書以行使及詐欺得利之概括犯
    意聯絡，並基於詐欺取財之犯意聯絡，復意圖供行使之用，
    而基於偽造有價證券之犯意聯絡，而為下列行為：
  (一)於91年11月間某日，由庚○○、王姓少年，在桃園縣某處，
    分別提供其二人之照片各1 枚，交予戊○○，再由戊○○轉
    交予綽號「三哥」之成年男子，由「三哥」在不詳處所，將
    「華敏淳」（現更名為己○○）、「乙○○」（於92年8 月
    2 日死亡）之國民身分證上之照片取下，分別換貼庚○○、
    王姓少年之照片並加以護貝之方式，而連續變造（起訴書誤
    繕為偽造）上開2 紙國民身分證，足以生損害於華敏淳、乙○○及戶政機關對於國民身分證管理之正確性。又該綽號「
    三哥」之成年男子隨即再冒用華敏淳、乙○○之名義，在不
    詳地點，利用不知情之刻印店老闆，連續偽造「華敏淳」、
    「乙○○」之印章各1 枚以備供冒名申請時所用。
  (二)綽號「三哥」之成年男子於完成上開連續變造國民身分證及
    偽造印章後，隨即將所變造完成之國民身分證及偽造之印章
    交予戊○○，指示戊○○帶同庚○○，承前概括犯意之聯絡
    ，於91年12月1 日，前往桃園縣桃園市○○路○ 段35號1 樓
    之成功電信有限公司，推由庚○○向該公司不知情之成年業
    務員陳宣錡，申辦中華電信股份有限公司（下稱中華電信）
    之行動電話0000-000000 ，由庚○○於中華電信之行動電話
    業務申請書上之客戶簽章欄偽造「華敏淳」之署押1 枚（如
    附表編號1 所示），並於同意書之同意書人欄偽造「華敏淳
    」之署押1 枚（如附表編號2 所示），接續偽造行動電話業
    務申請書及同意書各1 紙，再連同前開變造之「華敏淳」國
    民身分證，持以向業務員陳宣錡而行使之，委由該不知情之
    業務員陳宣錡向中華電信申請，致中華電信之承辦人員誤認
    係名義人「華敏淳」之申請，而提供上開行動電話之通信服
    務，足以生損害於華敏淳及中華電信。戊○○與庚○○再承
    前與綽號「三哥」之概括犯意聯絡，於91年12月間某日，在
    不詳地點，復推由庚○○向中華電信承辦人員申辦室內電話
    00-0000000、00-0000000、00-0000000、00-0000000，由庚○○於中華電信之室內電話業務申請書上之客戶簽章欄偽造
    「華敏淳」之署押1 枚，而偽造室內電話業務申請書1 紙，
    再連同上開變造之「華敏淳」國民身分證，持以向中華電信
    之承辦人員行使之，致中華電信之承辦人員誤認係名義人「
    華敏淳」之申請，同意裝設並提供前述室內電話之通信服務
    ，足以生損害於華敏淳及中華電信。
  (三)戊○○於取得上開電話之通信服務後，隨即再依綽號「三哥
    」之指示，於92年1 月14日，帶同庚○○前往萬通商業銀行
    桃園分行（下稱萬通銀行），向萬通銀行申請存款帳戶使用
    ，由庚○○持「三哥」所交付之偽造「華敏淳」之印章，接
    續在萬通銀行之存摺存款開戶約定書上存戶親自簽章欄偽造
    「華敏淳」之印文及署押各1 枚、於留存印鑑欄偽造「華敏
    淳」之印文1 枚、於簽收欄偽造「華敏淳」之署押及印文各
    1 枚後（如附表編號3 所示），而偽造存摺存款開戶約定書
    1 紙，再連同前開變造之「華敏淳」國民身分證，持以向萬
    通銀行之承辦人員行使之，致萬通銀行之承辦人員誤認係名
    義人「華敏淳」之申請，准予開立存款帳戶（帳號：000-00
    0-0000000-0） ，足以生損害於華敏淳及萬通銀行。
  (四)戊○○再依綽號「三哥」之指示，帶同庚○○、王姓少年，
    承前概括犯意之聯絡，推由庚○○、王姓少年分別佯稱係「
    華敏淳」、「乙○○」本人，向車號2B-8133 號自用小客車
    之實際所有人丙○○（該車當時係登記於丙○○之友人徐永
    鐵之名義）及匯豐汽車股份有公司（下稱匯豐公司）員工丁○○表示欲以設定動產抵押分期付款之方式購買車輛，而在
    如附表編號4 、5 、7 至10所示之具有私文書性質之汽車買
    賣（仲介）合約書、遠東國際商業銀行分期申請表暨約定書
    、授權書、動產擔保交易動產抵押設定登記申請書、貸款暨
    動產抵押契約書、汽（機）車過戶申請登記書各1 紙、如附
    表編號6 所示票面金額新臺幣（下同）350,000 元之具有價
    證券性質之本票1 紙上，分別偽造如附表4 至10所示之署押
    及印文，分別偽造上開私文書及本票，並連同前述變造之「
    華敏淳」、「乙○○」之國民身分證各1 紙，持以向丙○○
    、匯豐公司員工丁○○行使之，使丙○○、丁○○均陷於錯
    誤，誤以為名義人「華敏淳」將購買車號2B-8133 號自用小
    客車並辦理動產抵押設定登記，且願按期給付價金，另「乙○○」同意擔任連帶保證人，而由丙○○將前述車輛出賣並
    交付庚○○使用，匯豐公司員工丁○○同意貸款新臺幣（下
    同）350,000 元，且將該款項匯入庚○○所指定之前開萬通
    銀行帳戶內，足以生損害於華敏淳、乙○○、丙○○及匯豐
    公司，庚○○及王姓少年於取得前開車輛後，即連同變造之
    「華敏淳」、「乙○○」之國民身分證各1 紙及偽造之「華
    敏淳」、「乙○○」之印章各1 枚交予戊○○，由戊○○轉
    交予綽號「三哥」之成年男子，該成年男子於取得車輛後，
    隨即逃逸無蹤，並將上開偽、變造之物丟棄而滅失。嗣華敏
    淳於接獲匯豐公司之催討車款信函，始查悉上情。
二、案經華敏淳（現更名為己○○）訴由臺北縣政府警察局板橋
    分局報請臺灣板橋地方法院檢察署檢察官偵查起訴。
    理  由
一、證據能力：本案以下所引用之證據，檢察官、被告庚○○、
    戊○○及其辯護人於本院調查證據時均無異議，本院審酌該
    證據作成之情況，認為均適於為本件認定事實之依據，依刑
    事訴訟法第159 條之5 第2 項之規定，均有證據能力，合先
    敘明。
二、上揭犯罪事實，業據被告庚○○於本院審理時、被告戊○○
    於偵查及本院審理時坦承不諱，核與證人即共犯王姓少年於
    偵查中供證之情節相符，並經證人即告訴人華敏淳、丙○○
    於警詢時證述明確，且有「華敏淳」、更名為「己○○」之
    真正國民身分證影本、汽車買賣（仲介）合約書（即附表編
    號4 所示）、車籍資料作業－車主變更畫面、車籍作業系統
    －查詢認可資料、變造之「華敏淳」、「乙○○」之國民身
    分證、萬通商業銀行存摺主檔查詢單、切結書各1 紙、同意
    書（即附表編號2 所示）、行動電話業務申請書（即附表編
    號1 所示）暨附件、萬通商業存摺存款開戶約定書（即附表
    編號3 所示）、存摺往來明細查詢表、開戶明細查詢、存款
    系統歷史交易查詢報表、遠東國際商業銀行分期申請表暨約
    定書、本票、授權書、動產擔保交易動產抵押設定登記申請
    書、貸款暨動產抵押契約書、汽（機）車過戶申請登記書（
    即附表編號4 至10所示）、動產擔保交易（動產抵押）移轉
    契約書、客戶繳款紀錄、汽車新領牌照登記書、中華電信（
    行動）資料查詢表各1 紙（見94年度他字第894 號偵查卷第
    10至12、21、31至35、37、41至51、56頁，下稱偵一卷）、
    中國信託商業銀行95年7 月19日中信銀集作字第9581322067
    70號函暨附件華敏淳帳戶之資料附卷可稽（見本院卷第84至
    96頁），足認被告二人前開不利於己之自白與事實相符。至
    被告戊○○雖辯稱：伊另經臺灣桃園地方法院以93年度訴字
    第676 號判決有罪，現上訴由臺灣高等法院以94年度上訴字
    第712 號審理之案件，與本案有連續犯之裁判上一罪關係云
    云。惟按連續犯所謂之基於概括犯意，係指行為人主觀上於
    實施犯罪之初，即有始終同一之犯意，而後本於此一貫之犯
    意，反覆實施其同一犯罪構成要件之行為而言。倘於實施之
    中途，另起新的犯意，縱令其所犯罪名相同，亦屬實質之數
    罪，不得以連續犯論（最高法院75年度臺上字第4532號判決
    要旨參照）。經查：被告戊○○本案犯罪時間係自91年11月
    間某日起至92年1 月中旬止之期間，而其前案之犯罪時間則
    係自92年1 月中旬起至同年10月止之期間，此有臺灣桃園地
    方法院93年度訴字第676 號刑事判決書1 件存卷可考（見本
    院卷第42至55頁），雖足認定上開二案之犯罪時間甚為緊接
    。然被告戊○○於偵查中已明確供稱：（問：臺北的是指何
    人？）有一個綽號叫三哥。有事就會打電話給我，他們也會
    主動打給萬女。（問：三哥跟你高院的案子是否有關？）好
    像沒有關係。（問：三哥都在做何事？）銀行類的，如車貸
    、信貸等。……我另涉案桃園的是因為車子的事（即現上訴
    由高院審理之另案部分），我是負責將臺北所交付的車子，
    想辦法把車子賣掉，桃園是屬於ＡＢ車的，臺北的三哥是做
    銀行方面的。（問：臺北的與桃園的是否為一貫作業？）不
    是，屬性不同等語（見95年度偵緝字第933 號卷第19頁，下
    稱偵三卷），並稱：照片（指庚○○、王姓少年之照片）是
    他們本人（即庚○○、王姓少年）交給我的沒錯，知道他們
    是從臺東過來，他們當時也缺錢，我又接觸到三哥，我問他
    們願意當人頭的話，可以來找我，三哥說就是簽個名，到銀
    行簽個名，我就這樣跟王姓少年及庚○○講，王及萬的確是
    有交大頭照給我，我就寄給臺北的三哥，我就去交流道寄隨
    車快遞。……因為時間很久了，我回去要整理，重新想過，
    確定不是寶哥，而是臺灣的三哥等語（見偵三卷第89、90
    頁），再於本院準備程序時供稱：我本案是跟綽號「三哥」
    之男子做的，至於高院的案子，是跟寶哥做的，我是先跟本
    案的綽號「三哥」之男子接觸，做了本案犯行，再認識寶哥
    ，又做了高院的案子，我兩案之間沒有關係等語（見本院卷
    第74頁），核與證人邱國寶於偵查中證稱：這個案子是什麼
    時間我不清楚。我跟戊○○是92年初才開始配合，我們都是
    賣車子，剛開始是賣ＡＢ車，也就是目前在高院審理的案子
    。我並沒有收受戊○○給我的庚○○照片去偽造證件。我和
    戊○○當時只是合作賣車子，資料臺中阿清交給我，偽造的
    車籍資料、車主的資料，我們只要轉手給車行賣掉，再賺取
    15% 的佣金等語相符（見偵三卷第89頁），是以依被告戊○○及證人邱國寶所證之情節，可知被告戊○○所為前後二案
    之犯罪行為，係經由不同之人指示所為，再參以被告戊○○
    於從事本案犯行之初，僅認識本案主謀即綽號「三哥」之人
    ，事後始再行認識綽號「寶哥」之邱國寶，則被告戊○○於
    從事本案犯行之初，既尚未認識綽號「寶哥」之邱國寶，其
    主觀上如何能有繼續從事偽造文書及詐欺取財等犯行之概括
    犯意？益徵被告戊○○係於完成本案由綽號「三哥」所指示
    之犯行之後，另因故認識綽號「寶哥」之邱國寶，始另起新
    犯意，再為有關ＡＢ車買賣之犯行無誤。況本案被告戊○○
    所為之犯行乃係變造國民身分證以申辦電話、帳戶後，再冒
    用他人名義以辦理貸款之方式，詐購車輛等行為，而被告戊○○之另案部分則係有關故買贓車，再偽造車牌、變造贓車
    上之引擎號碼，再持偽造之國民身分證辦理車輛遺失，將贓
    車予以包裝為ＡＢ車後，再販賣予中古車行以牟利等犯罪行
    為，此有前開卷附之臺灣桃園地方法院93年度訴字第676 號
    刑事判決書1 件可考，足徵本案與被告戊○○另案部分之犯
    行係完全不同之犯罪型態，該另案部分顯係具有十分細緻之
    分工行為，與本案僅係單純詐購車輛之行為顯有不同，堪認
    被告戊○○係於完成本案犯行後，始另起新犯意，而另為該
    ＡＢ車買賣之犯行，並非本於始終一貫之犯意反覆為之，是
    本案被告戊○○所為之犯行與其另案部分，無論在主觀犯意
    上或客觀行為上均無相關性，顯非基於連續犯之一貫犯意所
    為，尚無連續犯之裁判上一罪關係，應堪認定。綜上所述，
    本案事證明確，被告二人之犯行均堪認定，應依法論科。
三、按行為後法律有變更者，適用行為時之法律。但行為後之法
    律有利於行為人者，適用最有利於行為人之法律，刑法第2
    條第1 項定有明文（刑法第2 條係規範行為後法律變更所生
    新舊法律比較適用之準據法，是刑法第2 條本身雖經修正，
    但該條文既屬適用法律之準據法，本身尚無比較新舊法之問
    題，應逕適用裁判時之刑法第2 條規定以決定適用之刑罰法
    律）。又比較時應就罪刑有關之共犯、未遂犯、想像競合犯
    、牽連犯、連續犯、結合犯，以及累犯加重、自首減輕暨其
    他法定加減（如身分加減）與加減例等一切規定，綜其全部
    罪刑之結果而為比較（最高法院95年第8 次刑事庭會議一、
    (四)之決議要旨參照）。查被告行為後，刑法第33條第5 款有
    關罰金之最低數額、第28條有關共同正犯、第56條有關連續
    犯、第55條有關牽連犯等規定，業於94年2 月2 日修正公布
    ，刑法施行法亦於95年6 月14日修正增訂第1 條之1 （有關
    罰金之最高數額），並均自95年7 月1 日起施行，茲就比較
    情形分述如下：
  (一)被告二人所犯之刑法第216 條、第212 條之行使變造文書罪
    、同法第339 條第1 項之詐欺取財罪、同條第2 項之詐欺得
    利罪，均有罰金刑之處罰，而刑法第33條第5 款有關罰金之
    最低數額部分，刑法分則編各罪所定罰金之貨幣單位原為銀
    元，修正前刑法第33條第5 款規定：「罰金：（銀元）1 元
    以上」，而銀元與新臺幣間之折算，依現行法規所定貨幣單
    位折算新臺幣條例規定，以銀元1 元折算新臺幣3 元；修正
    後刑法第33條第5 款則規定：「罰金：新臺幣1,000 元以上
    ，以百元計算之」；經比較修正前、後之規定，修正後刑法
    第33條第5款 所定罰金之最低數額，較之修正前提高，自以
    修正前刑法第33條第5 款之規定有利於被告二人。
  (二)刑法施行法第1 條之1 有關罰金之最高數額部分，修正刑法
    係自95年7 月1 日起施行，在此之前，刑法分則編有關罰金
    之貨幣單位係銀元（銀元與新臺幣之折算比例為一比三），
    ，且依刑法分則編應處罰金者，應適用罰金罰鍰提高標準條
    例第1 條、第5 條規定，就72年6 月26日前修正之刑法條文
    ，罰金數額提高2 至10倍，其後修正者則不提高倍數；而修
    正刑法施行後，因刑法第33條第5 款所定罰金之貨幣單位，
    經修正為新臺幣後，刑法分則各罪所定罰金之貨幣單位亦應
    配合修正為新臺幣，為使刑法分則編各罪所定罰金之最高數
    額與刑法修正前趨於一致，乃增訂刑法施行法第1 條之1 ：
    「中華民國94年1 月7 日刑法修正施行後，刑法分則編所定
    罰金之貨幣單位為新臺幣。94年1 月7 日刑法修正時，刑法
    分則編未修正之條文定有罰金者，自94年1 月7 日刑法修正
    施行後，就其所定數額提高為30倍。但72年6 月26日至94年
    1 月7 日新增或修正之條文，就其所定數額提高為3 倍」，
    亦即，自95年7 月1日 起，刑法分則編所定罰金之貨幣單位
    ，由原來之銀元改為新臺幣，且於94年1 月7 日刑法修正時
    （94年1 月7 日係立法院三讀通過之日期），刑法分則編未
    修正之條文定有罰金者，復未於72年6 月26日至94年1 月7
    日修正或新增，自95年7 月1日 起，有關罰金之數額提高為
    30倍。被告二人所犯之刑法第216 條、第212 條之行使變造
    文書罪、同法第339 條第1 項之詐欺取財罪、同條第2 項之
    詐欺得利罪，均有罰金刑之處罰，且上開條文於94年1 月7
    日刑法修正時均未經修正，亦未於72 年6月20日至94年1 月
    7 日間修正過，依增訂刑法施行法第1 條之1 規定，其罰金
    以新臺幣為單位，數額應提高30倍。此與修正前之罰金以銀
    元為單位，適用罰金罰鍰提高標準條例第1 條規定，應提高
    10倍，再經折算為新臺幣（銀元與新臺幣之折算比例為一比
    三），換算結果，亦為30倍。從而，刑法分則編各罪所定罰
    金刑之最高數額，於上開規定修正後並無不同，對被告二人
    而言，並無不利。
  (三)刑法第28條有關共犯之規定，修正前第28條規定：「二人以
    上共同實施犯罪之行為者，皆為正犯」，修正後則規定：「
    二人以上共同實行犯罪之行為者，皆為正犯」，亦即修正後
    規定，係將原來共同正犯之共同「實施」犯罪，改為共同「
    實行」犯罪，剔除完全未參與犯罪相關行為「實行」之「陰
    謀共同正犯」及「預備共同正犯」，是修正後之共同正犯之
    可罰性要件之範圍業已限縮，乃屬行為可罰性要件之變更，
    自應比較新舊法，惟本案被告二人係共同實施犯罪行為之人
    ，不論適用修正前、後之刑法第28條規定，被告二人均應成
    立共同正犯，經比較修正前、後之規定，對被告二人並無不
    利。
  (四)刑法第56條有關「連續數行為而犯同一之罪名者，以一罪論
    ，但得加重其刑至二分之一」之連續犯規定，業經修正刪除
    ，此雖非犯罪構成要件之變更，惟顯已影響行為人刑罰之法
    律效果，自屬法律變更，而應比較修正前、後之規定。亦即
    被告基於概括犯意所為之數行為，自95年7 月1 日起已不再
    成立連續犯而得論以一罪並得加重其刑，而應依具體行為之
    性質論罪。查被告二人前開所為多次行使變造特種文書、行
    使偽造私文書、詐欺得利之犯罪行為，均發生於新法施行之
    前，且其所為之各次行為，時間、地點、對象，各均獨立，
    但其時間緊接，所犯係構成要件相同之罪名，主觀上顯係基
    於概括犯意所為，依修正前第56條之規定，得成立連續犯，
    論以一罪並得加重其刑；修正後既將連續犯之規定刪除，而
    被告前開數行為，並無接續犯或包括一罪、想像競合犯之情
    形，其先後多次犯行，各獨立成罪，應分論併罰，比較修正
    前、後規定，自以修正前之刑法第56條規定，較有利於被告
    二人。
  (五)刑法第55條後段有關「犯一罪而其方法或結果之行為犯他罪
    名」之牽連犯之規定，經修正刪除。亦即修正後之刑法，已
    無牽連犯得論以裁判上一罪之情形。所犯之數罪，應按其具
    體情形論罪。此雖非犯罪構成要件之變更，惟顯已影響行為
    人刑罰之法律效果，自屬法律變更，而應比較修正前、後之
    規定。查被告所犯之行使變造特種文書、行使偽造私文書、
    意圖供行使之用而偽造有價證券、詐欺取財及詐欺得利等五
    罪，其行為、時間均屬各別獨立，但有方法、目的之牽連關
    係，依修正前刑法第55條之規定，得成立牽連犯而從一重之
    意圖供行使之用而偽造有價證券罪處斷；修正後既將牽連犯
    之規定刪除，而被告前開數行為，各獨立成罪，應分論併罰
    ，比較修正前、後規定，自以修正前之牽連犯規定，較有利
    於被告。
  (六)綜合上述各條文修正前、後之比較，可知修正前、後之規定
    ，首就罰金之最高數額（即刑法施行法第1 條之1 ）及共同
    正犯之修正部分，對被告二人並無不利；次就罰金之最低數
    額之折算標準，修正後較修正前提高，且就罪數而論，依修
    正前之規定，被告得依連續犯、牽連犯之犯定，論以一罪後
    再從一重處斷，惟依修正後之規定，被告則應分論數罪，此
    部分修正後之規定，顯然不利於被告，是修正後之規定整體
    而論較不利於被告，揆諸前揭最高法院決議所揭示之罪刑綜
    合比較原則，依刑法第2 條第1 項前段之規定，自應整體適
    用行為時即修正前之規定處斷。
四、論罪科刑部分：
  (一)核被告二人所為，係犯刑法第216 條、第212 條之行使變造
    特種文書罪（行使變造國民身分證部分）、同法第216 條、
    第210 條之行使偽造私文書罪（行使偽造之如附表編號1 至
    5 、7 至10所示及事實欄一、(二)後段之室內電話業務申請書
    之私文書部份）、同法第201 條第1 項之意圖供行使之用，
    而偽造有價證券罪（行使偽造之本票部分）、同法第339 條
    第1 項之詐欺取財罪（詐購車輛部分）、同法第339 條第2
    項之詐欺得利罪（申辦電話使用部分）。
  (二)被告戊○○、庚○○與綽號「三哥」之成年男子、王姓少年
    ，就上開犯行，均有犯意聯絡及行為分擔，皆為共同正犯。
    被告二人推由綽號「三哥」利用不知情之刻印店老闆偽造「
    華敏淳」、「乙○○」之印章部分，為間接正犯。
  (三)被告庚○○就附表編號1 、2 所示部分，係於同一時地，同
    時偽造同一人名義之私文書；就附表編號3 所示部分，係由
    被告庚○○於同一時地，在同一紙私文書上，同時偽造同一
    人之署押及印文；就附表編號4 、5 、7 至10所示部分，亦
    係由被告庚○○及王姓少年，分別於同一時地，同時在同一
    紙私文書上偽造同一人之署押及印文，並同時偽造多紙私文
    書，該多次偽造署押及印文、偽造私文書之行為之獨立性極
    為薄弱，依一般社會觀念難以強行分離，顯係基於單一犯意
    接續所為，侵害同一法益，均為接續犯；又其偽造印章、署
    押之行為，乃偽造私文書、有價證券之部分行為；其變造特
    種文書、偽造私文書後，復持以行使，變造及偽造之低度行
    為應分別為行使之高度行為所吸收，另行使偽造有價證券之
    低度行為為偽造之高度行為所吸收，均不另論罪。
  (四)被告先後多次行使變造特種文書、行使偽造私文書、詐欺得
    利等行為，時間均緊接，方法亦相同，所犯各係犯罪構成要
    件相同之罪名，顯係基於概括犯意反覆為之，均為連續犯，
    應依修正前刑法第56條之規定，各以一罪論，並分別加重其
    刑。其所犯上開行使變造特種文書罪、行使偽造私文書罪、
    意圖供行使之用，而偽造有價證券罪、詐欺取財罪及詐欺得
    利罪間，有方法、目的之牽連關係，為牽連犯，應依修正前
    刑法第55條之規定，從一重之意圖供行使之用，而偽造有價
    證券罪處斷。
  (五)就成年人與少年共同實施犯罪部分，少年事件處理法第85條
    第1 項本有加重其刑之規定，惟92年5 月28日公布施行，於
    同年月30日生效施行之兒童及少年福利法第70條第1 項，就
    此亦有加重其刑之規定，亦即，少年事件處理法第85條第1
    項規定：「成年人教唆、幫助或利用未滿18歲之人犯罪或與
    之共同實施犯罪者，依其所犯之罪，加重其刑至二分之一」
    ，新修正之兒童及少年福利法第70條第1 項前段亦規定：「
    成年人教唆、幫助或利用兒童及少年犯罪或與之共同實施犯
    罪或故意對其犯罪者，加重其刑至二分之一」，惟依兒童及
    少年福利法第1 條第2 項復規定：「兒童及少年福利依本法
    之規定，本法未規定者，適用其他法律之規定」之優先適用
    規定。查被告戊○○係62年10月3 日生，而共同實施犯罪行
    為之共犯王姓少年係74年7 月29日生等情，有其二人之年籍
    資料佐卷可參，可知被告戊○○於本案行為時，為成年人，
    而王姓少年於本案行為時，則係未滿18歲之少年。被告戊○○與未滿18歲之少年共同實施犯罪，不論依少年事件處理法
    第85條第1 項、兒童及少年福利法第70條第1 項前段之規定
    ，均應加重其刑，亦即新修正之兒童及少年福利法第70條第
    1 項規定之規定，並無更不利被告二人之情形，惟依兒童及
    係少年福利法第1 條第2 項之規定，此部分加重其刑之規定
    ，應優先適用同法第70條第1 項前段之規定，就被告戊○○
    部分，遞加重其刑。
  (六)起訴書雖未引用刑法第216 條、第212 條之行使變造特種文
    書罪、同法第339 條第2 項之詐欺得利罪，惟起訴書之犯罪
    事實已敘及被告庚○○及王姓少年提供自己照片，交由被告
    戊○○，再轉交綽號「三哥」之成年男子換貼於「華敏淳」
    、「乙○○」之國民身分證後持以行使（惟誤繕該換貼照片
    行為係「偽造」行為，此部分已經公訴檢察官更正為「變造
    」），並敘明被告戊○○指示被告庚○○冒用「華敏淳」之
    名義，向中華電信申辦行動電話及室內電話使用，本院自應
    併予審理；再檢察官漏未論及被告二人推由綽號「三哥」之
    成年男子利用不知情之刻印店老闆偽造「華敏淳」、「乙○○」之印章，惟此部分與已起訴部分有實質上之一罪關係，
    為起訴效力所及，本院同應併予審酌；另檢察官雖未就被告
    二人偽造屬有價證券之本票以行使之犯行提起公訴，惟此部
    分與起訴部分有如前述牽連犯之裁判上一罪關係，復經公訴
    檢察官當庭補充此一部分犯罪事實，為起訴效力所及，且此
    部分亦經本院告知被告二人尚涉及刑法第201 條第1 項之意
    圖供行使之用，而偽造有價證券罪（見本院卷第39、73、13
    1 頁），並為被告二人指定公設辯護人，足資保障被告二人
    訴訟上之防禦權，本院自得就此部分併予審究，附此敘明。
  (七)被告庚○○偽造有價證券以行使之犯行固無足取，然其於行
    為當時甫滿19歲，年輕識淺，復因一時短於思慮而致犯本罪
    ，犯後已坦承犯行，尚具悔意，且與受有損害之匯豐公司達
    成和解，有分期攤還和解書1 紙佐卷可考，而其所犯意圖供
    行使而偽造有價證券罪之法定本刑為3 年以上10年以下有期
    徒刑，與其犯罪情節相較，實屬情輕法重，客觀上足以引起
    一般同情，顯有堪資憫恕之處，本院認縱處以法定最低刑度
    猶嫌過重，就被告庚○○部分，爰依刑法第59條之規定，減
    輕其刑，並依法先加後減之（依最高法院95年度第8 次刑事
    庭會議決議六、(一)之意旨，新刑法第59條之規定，為法院就
    刑之酌裁審認標準見解之明文化，非屬法律之變更，無新舊
    法比較適用之問題）。
  (八)爰審酌被告戊○○、庚○○二人因一時貪念而為本件犯行，
    被告庚○○係受戊○○指使所為，惡性較輕，而被告戊○○
    係直接由主使者綽號「三哥」所指示，並代為找尋年紀尚輕
    之人擔任人頭參與犯罪，惡性較重，及其二人犯罪之動機、
    目的、手段、所造成之損害，且已與被害人匯豐公司達成和
    解，兼衡其二人犯後均坦承犯行，尚知悔改等一切情狀，分
    別量處如主文所示之刑，以示懲儆。
五、按犯罪在新法施行前，於新法施行後之緩刑之宣告，應適用
    新法第74條之規定（最高法院95年第8 次刑事庭會議決議七
    之意旨可資參照）。亦即，就緩刑之宣告，係依裁判時之情
    狀為其考量標準，此部分應逕依裁判時之法律為適用基準，
    無須比較新舊法，縱因而與主刑部分所適用之法律不同，亦
    無割裂適用法律之問題。查被告庚○○前未曾因故意犯罪受
    有期徒刑以上刑之宣告，有臺灣高等法院被告前案紀錄表佐
    卷可考，其因一時失慮致罹刑典，然已坦承犯行，知所悔悟
    ，並就冒名詐購車輛部分，與被害人匯豐公司達成和解（詳
    見前述），經此偵審教訓，當知所警惕，而無再犯之虞，本
    院認所宣告之刑以暫不執行為適當，併依裁判時之刑法第74
    條第1 項第1 款之規定，宣告緩刑5 年，用啟自新。
六、沒收部分：
    如附表所示偽造之「華敏淳」、「乙○○」之署押及印文，
    均係偽造之署押、印文，不問屬於被告二人與否，均應依刑
    法第219 條之規定，宣告沒收。至上開偽造署押、印文所屬
    之私文書及有價證券本身，已經被告庚○○及王姓少年持以
    行使分別交付予中華電信、萬通銀行、丙○○、匯豐公司等
    人所有，非屬被告二人所有之物；又被告庚○○就事實欄一
    、(二)後段所偽造之中華電信室內電話業務申請書上所偽造之
    署押、印文，經本院函詢中華電信均未能提出，足見未經保
    管而已滅失；另共犯綽號「三哥」所變造之國民身分證2紙
    及印章2 枚，亦經該綽號「三哥」之人丟棄而滅失，均無宣
    告沒收之必要，併此指明。
七、不另為無罪諭知部分：
  (一)公訴意旨另以：被告二人尚冒用「華敏淳」之名義，向和信
    電訊股份有限公司（下稱和信電訊）申辦行動電話0000-000
    000 （起訴書誤繕係向中華電信申請），因認此部分亦涉犯
    刑法第216 條、第210 條之行使偽造私文書罪嫌等語。惟按
    犯罪事實應依證據認定之，無證據不得認定犯罪事實，刑事
    訴訟法第154 條第2 項定有明文。訊之被告二人均堅決否認
    有冒用「華敏淳」之名義，申請和信電訊行動電話0000-000
    000 之門號使用等情，且查上開行動電話門號，係於93年9
    月間，以「CTIONDRE IS HSK ESL 」所申請，並非以「華敏
    淳」之名義所申請之情，有和信電訊95年8 月2 日和信（業
    服）字第09520701397 號函暨附件行動電話服務申請書各1
    紙存卷可佐（見本院卷第69、70頁），足見該門號並非係冒
    用「華敏淳」之名義所申請，且該門號之申辦時間，亦在本
    案犯罪之後，尚難認與前揭論罪科刑部分有關，此外，復查
    無其他積極證據足以證明被告二人確有冒名申請上開行動電
    話使用之犯行，是被告二人既無冒用他人名義，申請上開行
    動電話使用，自不能證明被告二人此部分構成犯罪，本應為
    無罪之諭知，惟因公訴意旨認此部分與前揭論罪科刑部分，
    有裁判上一罪關係，爰不另為無罪之諭知，末此敘明。
據上論斷，應依刑事訴訟法第299 條第1 項前段，刑法第2 條第
1 項前段、修正前刑法第28條、第56條、刑法第20 1條第1 項、
第216 條、第210 條、第212 條、第339 條第1 項、第2 項、第
219 條、修正前刑法第55條、刑法第59條、第74條第1 項第1 款
，兒童及少年福利法第70條第1 項前段，罰金罰鍰提高標準條例
第1 條前段，判決如主文。
本案經檢察官郭季青到庭執行職務。
中    華    民    國    95    年    11    月    20    日
                  刑事第十九庭  審判長法  官  許必奇
                                      法  官  曾正耀
                                      法  官  鄧雅心
以上正本證明與原本無異。
如不服本判決應於送達後10日內向本院提出上訴狀。
                                      書記官  王小芬
中    華    民    國    95    年    11    月    20    日
附錄本案論罪科刑法條
中華民國刑法第二百零一條
意圖供行使之用，而偽造、變造公債票、公司股票或其他有價證
券者，處三年以上十年以下有期徒刑，得併科三千元以下罰金。
行使偽造、變造之公債票、公司股票或其他有價證券，或意圖供
行使之用，而收集或交付於人者，處一年以上七年以下有期徒刑
，得併科三千元以下罰金。
中華民國刑法第二百十條
偽造、變造私文書，足以生損害於公眾或他人者，處三年以下有
期徒刑。
中華民國刑法第二百十二條
偽造、變造護照、旅券、免許證、特許證及關於品行、能力服務
或其他相類之證書、介紹書，足以生損害於公眾或他人者，處一
年以下有期徒刑、拘役或三百元以下罰金。
中華民國刑法第二百十六條
行使第二百十條至第二百十五條之文書者，依偽造、變造文書或
登載不實事項或使登載不實事項之規定處斷。
中華民國刑法第三百三十九條
意圖為自己或第三人不法之所有，以詐術使人將本人或第三人之
物交付者，處五年以下有期徒刑、拘役或科或併科一千元以下罰
金。
以前項方法得財產上不法之利益或使第三人得之者，亦同。
前二項之未遂犯罰之。
附表：
┌──┬───────────┬─────────────┬───────┐
│編號│偽造之私文書          │偽造之署押、印文          │備註（卷頁）  │
├──┼───────────┼─────────────┼───────┤
│ 1. │行動電話業務申請書1 紙│客戶簽章欄上偽造「華敏淳」│偵一卷第34頁  │
│    │                      │之署押1 枚                │              │
├──┼───────────┼─────────────┼───────┤
│ 2. │同意書1 紙            │同意書人欄上偽造「華敏淳」│偵一卷第33頁  │
│    │                      │之署押1 枚                │              │
├──┼───────────┼─────────────┼───────┤
│ 3. │萬通商業銀行存摺存款開│存戶親自簽章欄上偽造「華│偵一卷第37頁（│
│    │戶約定書1 紙          │敏淳」之署押及印文各1 枚。│同本院卷第90頁│
│    │                      │留存印鑑欄上偽造「華敏淳│）            │
│    │                      │」之印文1 枚。            │              │
│    │                      │簽收欄上偽造「華敏淳」之│              │
│    │                      │署押及印文各1 枚。        │              │
├──┼───────────┼─────────────┼───────┤
│ 4. │汽車買賣（仲介）合約書│乙方（買方）欄上偽造「華敏│偵一卷第11頁  │
│    │1 紙                  │淳」之署押1 枚            │              │
├──┼───────────┼─────────────┼───────┤
│ 5. │遠東國際商業銀行分期申│申請人簽章（車主）欄上偽│偵一卷第44頁（│
│    │請表暨約定書1 紙      │  造「華敏淳」之署押1 枚。│同本院卷第95頁│
│    │                      │連帶保證人簽章欄上偽造「│）            │
│    │                      │乙○○」之署押1 枚。      │              │
├──┼───────────┼─────────────┼───────┤
│ 6. │本票1 紙              │發票人欄上偽造「華敏淳」│偵一卷第45頁下│
│    │                      │  之署押及印文各1 枚。    │方            │
│    │                      │發票人上偽造「乙○○」之│              │
│    │                      │  署押及印文各1 枚。      │              │
├──┼───────────┼─────────────┼───────┤
│ 7. │授權書1 紙            │立授權書人欄上偽造「華敏│偵一卷第45頁上│
│    │                      │  淳」之署押及印文各1 枚。│方            │
│    │                      │立授權書人欄上偽造「阮吉│              │
│    │                      │  信」之署押及印文各1 枚。│              │
├──┼───────────┼─────────────┼───────┤
│ 8. │動產擔保交易動產抵押設│債務人欄上偽造「華敏淳」之│偵一卷第46頁  │
│    │定登記申請書1 紙      │  署押及印文各1 枚。      │              │
├──┼───────────┼─────────────┼───────┤
│ 9. │貸款暨動產抵押契約書1 │違約金簽章人欄上偽造「華│偵一卷第47頁  │
│    │紙                    │  敏淳」之署押及印文各1 枚│              │
│    │                      │  。                      │              │
│    │                      │甲方（即借款人）欄上偽造│              │
│    │                      │「華敏淳」之署押及印文各1 │              │
│    │                      │枚。                      │              │
│    │                      │甲方連帶保證人欄上偽造「│              │
│    │                      │乙○○」之署押及印文各1 枚│              │
│    │                      │。                        │              │
├──┼───────────┼─────────────┼───────┤
│ 10.│汽（機）車過戶申請登記│新車主名稱（簽章）欄上偽造│偵一卷第50頁（│
│    │書1 紙                │「華敏淳」之署押及印文各1 │同本院卷第94頁│
│    │                      │  枚。                    │）            │
└──┴───────────┴─────────────┴───────┘


司法院資訊處製作；財團法人民間司法改革基金會備份。
